【裁判字號】    91,附民,145
【裁判日期】    920603
【裁判案由】    請求賠償損害
【裁判全文】
臺灣彰化地方法院刑事附帶民事判決                九十一年度附民字第一四五號
    原      告  丙○○
                乙○○
                甲○○
    共      同
    訴訟代理人          楊玉珍律師
    被      告  丁○○
右列被告因九十一年度簡上字第一一三號違反公職人員選舉罷免法等案件，經原告提
起附帶民事訴訟，請求損害賠償事件，本院判決如左︰
    主      文
被告應給付原告乙○○新台幣壹佰萬元，給付原告丙○○、甲○○各新台幣伍拾萬元
，及均自九十二年一月二十一日起，至清償日止，按年息百分之五計算之利息。
被告應將如附件所示之道歉啟事在中國時報、聯合報、自由時報等報紙中部地方版以
半十批之版面各刊登一日。
原告其餘之訴駁回。
本判決第一項於原告乙○○、丙○○、甲○○各以新台幣參拾肆萬元、新台幣拾柒萬
元、新台幣拾柒萬元為被告供擔保後，得假執行。
原告其餘假執行之聲請駁回。
    事      實
甲、原告方面：
一、聲明：（一）被告應各給付原告丙○○、乙○○、甲○○新台幣（下同）五百萬
    元，及均自起訴狀繕本送達翌日起，至清償日止，按年息百分之五計算之利息。
    （二）被告應將如附件所示之道歉啟事在中國時報、聯合報、自由時報等報紙第
    一版以全十批之版面各刊登一日。（三）訴訟費用由被告負擔。（三）聲明第一
    項部分願供擔保聲請宣告假執行。
二、陳述：
（一）被告係九十一年彰化縣第十四屆田中鎮鎮長選舉候選人，於九十一年一月間該
      次選舉競選活動期間，印製以「２０年來田中政壇的Ｘ檔案」為標題，內容載
      有「每票砸下『五千元』」、「一票五千元撒下去，用錢摃死人！」等不實事
      項之文字、圖畫，詆譭原告等人名譽，意圖使原告甲○○不當選，刑事部分，
      業經原告訴由檢察官，以九十一年度選偵字第一九八號聲請簡易判決處刑，並
      經本院北斗簡易庭九十一年度斗簡字第二七五號簡易判決判處罪刑，經公訴人
      及被告提起上訴（本院九十一年度簡上字第一一三號）在案。
（二）被告以不實內容之文宣不法侵害原告等之名譽，致原告等受有精神上痛苦甚鉅
      ，原告甲○○為美國波士頓大學企管碩士，愛默生新聞傳播學院大眾傳播碩士
      ，曾擔任記者、高職教師，現任聯安公司副總經理，原告乙○○台灣大學畢業
      ，為法學碩士，曾任彰化縣副縣長、縣議員，現任立法委員，原告丙○○曾為
      多屆彰化縣議員，原告等精神損害至鉅，而被告曾擔任八年之田中鎮長，資力
      頗豐，其妻游月娥又曾任彰化縣議員，其言行有一定之影響力，故原告等請求
      精神慰藉金各五百萬元，並請求被告應將如附件所示之道歉啟事在中國時報、
      聯合報、自由時報等報紙第一版以全十批之版面各刊登一日，以回復原告等之
      名譽損失。上述各項損害，均係被告不法侵害所生之結果，對於原告自應負賠
      償責任，為此提起本件刑事附帶民事訴訟。
乙、被告方面：
一、聲明：原告之訴駁回。
二、陳述：否認原告主張妨害名譽之事實。
    理      由
一、本件原告主張：被告係九十一年彰化縣第十四屆田中鎮鎮長選舉候選人，於九十
    一年一月間該次選舉競選活動期間，印製以「２０年來田中政壇的Ｘ檔案」為標
    題，內容載有「每票砸下『五千元』」、「一票五千元撒下去，用錢摃死人！」
    等不實事項之文字、圖畫，詆譭原告等人名譽，意圖使原告甲○○不當選等情，
    業據其提出上述文宣等件為證，並經本院九十一年度簡上字第一一三號刑事判決
    認定，且判處罪刑在案。
二、按因故意或過失不法侵害他人權利者，負損害賠償責任；不法侵害他人之身體、
    健康、名譽、自由、信用、隱私、貞操，或不法侵害其他人格法益而情節重大者
    ，被害人雖非財產上之損害，亦得請求賠償相當之金額。民法第一百八十四條第
    一項前段及第一百九十五條第一項前段分別定有明文。被告不法侵害原告之名譽
    ，既經認定，對於原告因而所受之損害，自應負賠償責任。又登報道歉係回復名
    譽之適當方法，亦有最高法院六十二年台上字第二八○六號判例意旨可以參酌。
三、查原告原告乙○○台灣大學畢業，為法學碩士，曾任彰化縣副縣長、縣議員，現
    任立法委員，原告甲○○為美國波士頓大學企管碩士，愛默生新聞傳播學院大眾
    傳播碩士，曾擔任記者、高職教師，現任聯安公司副總經理，原告丙○○曾為多
    屆彰化縣議員，而被告曾擔任八年之田中鎮長，其妻游月娥又曾任彰化縣議員，
    其言行有一定之影響力等情，此為兩造所不爭執，被告以上述不實內容之文宣詆
    譭原告等之名譽，原告等精神確受極大痛苦，本院斟酌原告乙○○為現任立法委
    員，屬全國性之政治人物，原告甲○○為田中鎮長候選人、原告丙○○曾任彰化
    縣議員，屬地方性政治人物，被告曾任八年田中鎮長等實際情況，及兩造之身分
    、學歷、地位、經濟能力等，認為原告各請求五百萬元，尚嫌過高，應予核減為
    原告乙○○部分一百萬元，原告丙○○、甲○○部分各五十萬元，方屬公允，逾
    此數額之請求，為無理由。又斟酌被告於鎮長競選期間，以文宣妨害原告等之名
    譽，其文宣僅於鎮長競選之地區傳播，原告請求被告應將如附件所示之道歉啟事
    在中國時報、聯合報、自由時報等報紙第一版以全十批之版面各刊登一日，以回
    復原告等之名譽損失，亦嫌超過其回復名譽之必要範圍，應認為被告將如附件所
    示之道歉啟事在中國時報、聯合報、自由時報等報紙中部地方版以半十批之版面
    各刊登一日，即足以回復原告等之名譽，逾此部份之請求，亦無理由。
四、從而，原告基於侵權行為之損害賠償請求權，請求被告賠償原告乙○○一百萬元
    、給付原告丙○○、甲○○各五十萬元，及自均起訴狀繕本送達翌日即九十二年
    一月二十一日起，至清償日止，依年息百分之五計算之遲延利息部分，及請求如
    主文第二項之登報道歉，洵屬正當，應予准許。逾此部分所為之請求，為無理由
    ，應予駁回。
五、假執行之宣告：
    原告陳明願供擔保，聲請就其聲明第一項部分宣告假執行，於原告勝訴部分，經
    核尚無不合，爰酌定相當擔保金額准許之。至於原告其餘假執行之聲請部分，因
    訴之駁回而失所附麗，併予駁回。
六、結論：本件原告之訴，為一部有理由，一部無理由，並依刑事訴訟法第五百零二
    條、第四百九十一條第十款、民事訴訟法第三百九十條第二項，判決如主文。
中      華      民      國    九十二    年      六      月      三      日
                                    臺灣彰化地方法院刑事第三庭
                                        審判長法官  余  仕  明
                                        法      官  李  雅  俐
                                        法      官  高  文  崇
右正本證明與原本無異。
如不服本判決，應於判決送達後十日內向本院提出上訴狀( 須繕附本 )。
                                        法院書記官  梁  高  賓
中      華      民      國    九十二    年      六      月      九      日


司法院資訊處製作；財團法人民間司法改革基金會備份。
